【裁判字號】    92,聲再,182
【裁判日期】    920909
【裁判案由】    聲請再審
【裁判全文】
臺灣高等法院刑事裁定                            九十二年度聲再字第一八二號
    再審聲請人
    即受判決人  甲○○
                乙○○
右聲請人因偽造文書案件，對於本院八十九年度上訴字第四九七號中華民國八十九年
十月十一日確定判決（臺灣宜蘭地方法院八十八年度訴字第一七五、一七九號，中華
民國八十八年十二月二日第一審判決（起訴案號：臺灣宜蘭地方法院檢察署八十七年
度偵續字第三三、八十八年度偵字二四五六號；併辦案號：同署八十八年度偵字第三
七一八號），聲請再審，本院裁定如左：
    主  文
再審之聲請駁回。
    理  由
一、本件聲請人聲請意旨略稱：
（一）聲請人甲○○、乙○○二人因偽造文書案件，前經臺灣宜蘭地方法院八十八年
      度訴字第一七五、一七九號判決分別判處有期徒刑八月與六月，嗣經本院八十
      九年度上訴字四九七號判決上訴駁回，再經最高法院九十二年度台上字第一九
      九七號判決，以上訴違背法律上之程式，從程序上予以駁回確定在案。該確定
      判決認定聲請人犯罪，無非以告訴人之指訴，共同被告謝麗卿、陳阿卻之供述
      ，並有本票裁定之民事聲請狀民事執行聲請狀、本票准許民事強制執行之裁定
      、送達證書六紙，臺灣宜蘭地方法院八十五年六月二十一日宜院通民執更字第
      七三一號查封登記及測量函各一紙，告訴人之民事聲明異議狀一份，甲○○亦
      供承曾撰寫以謝麗卿為債權人之聲請人之本票裁定，民事強制執行之聲請狀，
      乙○○供明其曾交付告訴人之印章委託陳阿卻代收法院之各項文書等證據，資
      以認定聲請人等有共同行使偽造私文書之事實為論據。惟以鈞院審理八十九年
      度上訴字第四九七號判決前，調閱告訴人林蝦涉嫌損害債權案卷及宜蘭地方法
      院八十五年度執字第七三一號執行卷，未經發見，不及調查斟酌之告訴人林蝦
      迭於該案之刑事答辯狀證詞及宜蘭地方法院檢察署檢察官八十五年度偵字第三
      一五九號不起訴處分書等卷存資料，可知：
１、系爭本票三張，確係告訴人林蝦所簽發，並經告訴人林蝦與聲請人甲○○等人商
    定，推由聲請人甲○○持系爭本票予以查封拍賣（冬山鄉○○段三七一號建地）
    ，再以聲請人甲○○乙○○於臺灣宜蘭地方法院民事執行處及宜蘭地檢署陳述：
    林蝦將系爭印章交給甲○○，甲○○再轉交給乙○○，目的是為了幫林蝦收受信
    件，而乙○○為免自己受到林蝦債權人之波及，故將系爭印章教交給其表姐陳阿
    卻代收林蝦之信件。是陳阿卻代收前揭送達證書乃是間接得到林蝦本人之授權，
    足徵告訴人林蝦交付印章之目的，乃於授權聲請人甲○○，於其跑路期間，處理
    其積欠甲○○、乙○○二人會款債務，並概括授權聲請人甲○○處理相關事宜（
    即經由本票裁定取得執行名義，再聲請法院民事執行處就上開三七一號建地一筆
    ，予以查封拍賣）。本件聲請人甲○○、乙○○二人間接委託陳阿卻蓋用告訴人
    之印章，以示簽收上開臺灣宜蘭地方法院訴訟文書之送達證書，既係基於告訴人
    之概括授權，即與偽造之情形有別，尚難以偽造私文書罪相繩。
２、是以，本件聲請人甲○○將告訴人林蝦交託之系爭印章，轉交另一聲請人乙○○
    ，目的即在為幫告訴人林蝦收受上述訴訟文書，而乙○○為為免自己受到告訴人
    林蝦之債權人波及，故將系爭印章交給其表姐陳阿卻代收告訴人林林蝦之前揭送
    達證書，乃是間接得到告訴人林蝦本人之授權，何來偽造告訴人林蝦收受送達之
    私文書可言？告訴人林蝦上開證述足以充為甲○○、乙○○二人無涉犯罪之重要
    證據，足認聲請人應受無罪之判決。
（二）系爭本票三紙，出票人地址與聲請人甲○○撰寫本票准予強制執行聲請狀之相
      對人林蝦住居所不同，臺灣宜蘭地方法院就此形式上明顯得以察覺之不一，攸
      關非訟事件法第一百條之管轄問題，理應依職權加以調查，並依民事訴訟法等
      相關規定，命聲請人提出相對人林蝦之
      旨，要難令聲請人二人負刑法第二百十四條之罪。關此本票出票人住址與本票
      准予強制執行聲請狀之相對人住居所不一致，臺灣宜蘭地方法院應予審查，始
      得為裁判書類之製作，在事實審法院判決前已經存在，因未經發見，不及調查
      斟酌，仍得於判決確定後，以發見確實新證據之原因，聲請再審。
（三）末依臺灣宜蘭地方法院民事執行處八十五年度執字第七三一號八十五年八月十
      二日執行詢問筆錄及該院執達員賴春盛制作之簽呈所示，法官既於八十五年八
      月十二日下午二時諭債權人以第一次拍賣底價新台幣參百陸拾萬元承受，原定
      八十五年八月二十八日第二次拍賣債務人林蝦不動產，經停止拍賣。該次停止
      拍賣之公告，復且於八十五年八月十三日下午三時張貼於臺灣宜蘭地方法院牌
      示處，則該法院於停止拍賣後之八十五年八月十四日，仍制作上述送達證書交
      付郵政機關為「八十五年八月二十八日拍賣通知書」之送達，顯屬贅餘，對於
      告訴人及公眾不致發生何種損害，自與偽造文書之要件不合。關此部分，事實
      審法院於判決前未經發見，不及調查斟酌及此，應認屬刑事訴訟法第四百二十
      條第一項第六款所謂發見之新證據，得據為聲請再審之原因，為此提起再審云
      云。
二、按因發見確實之新證據，足認受有罪判決之人應受無罪之判決者得聲請再審，固
    為刑事訴訟法第四百二十條第一項第六款所明定。惟（一）前所謂發見新證據，
    係指該證據當時已經存在，為法院及當事人所不及知，不及調查斟酌，至其後始
    行發見，且就證據本身形式上觀察，固不以絕對不須經過調查程序為條件，但必
    須顯然可認為足以動搖原有罪確定判決，而為受判決人無罪、免訴、免刑或輕於
    原判決所認罪名之判決者為限。此受理聲請再審之最後事實審法院，應就聲請再
    審理由之所謂「新證據」，是否具備事實審判決前已經存在，為法院、當事人所
    不知，事後方行發見之「嶄新性」，及顯然可認足以動搖原有罪確定判決，應為
    無罪、免訴、免刑或輕於原判決罪名之「顯然性」二要件，加以審查，為判斷應
    否准予開始再審之準據。（最高法院八十五年度台抗字第三０八號判決參照）（
    二）次查此所謂「確實之新證據」，係指其證據之本身在客觀上可認為真實，勿
    須經過調查，即足以動搖原判決，使受刑人得受有利之裁判者而言，若在客觀上
    就其之真實性為如何，尚欠明瞭，非經相當之調查，不能辨其真偽，即與確實新
    證據之「確實」含義不符，自難據為聲請再審之理由（最高法院七十年度台抗字
    第一六一號判決參照）。（三）又若判決前已經當事人提出或聲請調查之證據，
    經原法院捨棄不採者，即非該條款所謂發見之新證據，不得據為聲請再審之原因
    。（最高法院七十七年度台上字第五十五號、七十八年度台抗字第一四五號判決
    參照）綜上所述，刑事訴訟法第四百二十條第一項第六款所謂發見新證據，係指
    該證據當於事實審法院判決前已經存在，為法院及當事人所不知及調查斟酌，而
    於判決事後始經發見者而言，該證據之成立並非在判決確定之後始成立，且該證
    據必須毋須經調查程序，或經原法院不採者，並顯然可認為確實足以動搖原確定
    判決，而為受判決人有利之判決者為限。
三、聲請人所提出之告訴人林蝦另案涉嫌損害債權案卷該案之刑事答辯狀證詞及台灣
    宜蘭地方法院檢察署檢察官八十五年度偵字第三一五九號不起訴處分書及偵查、
    訊問筆錄節影本、聲請狀影本、土地登記簿影本、臺灣宜蘭地方法院民事執行處
    八十五年度執字第七三一號八十五年八月十二日執行訊問筆錄及該院執達員賴春
    盛制作之簽呈、送達證書影本等證物，因該等該等證據非經相當調查不能證明其
    真偽，並非不須經實質調查程序僅從形式觀察即足以動搖原確定判決，殊與確實
    之意義不符。況原法院綜核原審全案卷證，已足認被告應受有罪判決，聲請人聲
    請調查之證據亦不足以動搖原有罪確定判決。揆諸前揭之說明，自難認為有再審
    之理由。另關於聲請人所提土地買賣所有權移轉契約書影本及林蝦出具之九十二
    年五月六日證明書一紙以及聲請人與告訴人林蝦間之對話錄音帶、譯文，亦因在
    客觀上就其之真實性為如何，尚欠明瞭，非經相當之調查，不能辨其真偽，即與
    確實新證據之「確實」含義不符，亦難據為聲請再審之理由。
四、綜上所述；本件聲請人據以聲請再審之理由，因其證據之本身，在客觀上就其之
    真實性為如何，尚欠明瞭，非經相當之調查，不能辨其真偽，即與確實新證據之
    「確實」含義不符，況原法院綜核原審全案卷證，已足認被告應受有罪判決，聲
    請人聲請調查之證據並不足以動搖原有罪確定判決，均難據為聲請再審之理由，
    應依刑事訴訟法第四百三十四條第一項之規定裁定如主文。
中      華      民      國    九十二    年      九      月      九      日
                              臺灣高等法院刑事第十七庭
                                  審判長法  官  陳  正  雄
                                        法  官  許  宗  和
                                        法  官  許  錦  印
右正本證明與原本無異。
如不服本裁定，應於收受送達後五日內向本院提出抗告狀。
                                        書記官  楊  妙  恩
中      華      民      國    九十二    年      九      月      九      日


司法院資訊處製作；財團法人民間司法改革基金會備份。
